臺灣宜蘭地方法院民事判決
111年度訴字第384號
原      告  張順安  




訴訟代理人  張永信  
被      告  范姜紫萱
兼  法  定
代  理  人  崔馨月  
上列當事人間請求侵權行為損害賠償事件，本院於民國111年10
月6日言詞辯論終結，判決如下：
    主  文
被告甲○○○、乙○○應給付原告新臺幣貳萬元。
原告其餘之訴駁回。
訴訟費用由被告甲○○○、乙○○負擔百分之三，餘由原告負擔。
    事實及理由
壹、程序方面：
    本件被告甲○○○、乙○○經合法通知，未於言詞辯論期日到場
    ，核無民事訴訟法第386條所列各款情事，爰依原告丙○○之
    聲請，由其一造辯論而為判決。
貳、實體方面：
一、原告主張：被告甲○○○明知擔任詐欺集團旗下成員俗稱「車
    手」或「收水」一職，係協助從事收取被害人遭詐欺之金融
    卡、財務，或領取被害人遭詐騙而匯入人頭帳戶之款項等非
    法工作，仍意圖為自己不法之所有，與同案共犯黃弘易加入
    不詳之人為首之詐欺集團，分別擔任收取贓款之收水手及提
    領贓款之車手工作，嗣由不詳詐欺集團成員以「猜猜我是誰
    」之詐騙方式，分別使原告陷於錯誤而於民國110年3月11日
    10時18分許，匯款新臺幣（下同）686,000元至同案共犯黃
    弘易名下玉山銀行000-0000000000000號帳戶內，李晋華限
    於錯誤而於110年3月11日10時43分匯款25萬元至同案共犯黃
    弘易名下中華郵政000-00000000000000號帳戶內，再由同案
    共犯黃弘易提領上述936,000元後，分別於110年3月11日11
    時46分、同日12時54分許，在臺中市北屯區文心路與昌平路
    將上開所提領之936,000元交予被告甲○○○，被告甲○○○再藉
    通訊軟體紙飛機，由詐欺集團中暱稱「張智傑」之真實姓名
    不詳男子之指示，將上揭所收受之詐騙贓款送至其指定地點
    後離開，再由集團成員前往拿取贓款，以此方式掩飾犯罪所
    得之去向及所在，而被告甲○○○則經由上揭綽號「張智傑」
    男子之授意，直接由上揭贓款內取走8,000元作為其酬勞，
    原告因被告甲○○○上述行為而受有前揭財產上損害686,000元
    ，而兩造並前於111年4月26日已就上開686,000元成立和解
    ，於每月15日前，付當期費用4,000元，於111年5月開始給
    付，共170期，惟被告甲○○○、乙○○迄未給付，爰依侵權行為
    及契約之法律關係，提起本件訴訟等語。並聲明：被告甲○○
    ○、乙○○應給付原告686,000元。
二、被告甲○○○、乙○○經合法通知，未於言詞辯論期日到場，亦
    未提出書狀作何聲明陳述。
三、得心證之理由：
  ㈠原告主張被告甲○○○明知擔任詐欺集團旗下成員俗稱「車手」
    或「收水」一職，係協助從事收取被害人遭詐欺之金融卡、
    財務，或領取被害人遭詐騙而匯入人頭帳戶之款項等非法工
    作，仍意圖為自己不法之所有，擔任收取贓款之收水手及提
    領贓款之車手工作，嗣由不詳詐欺集團成員以「猜猜我是誰
    」之詐騙方式，使原告陷於錯誤而於110年3月11日10時18分
    許，匯款686,000元至同案共犯黃弘易名下玉山銀行000-000
    0000000000號帳戶內，再由同案共犯黃弘易提領後，在臺中
    市北屯區文心路與昌平路將上開所提領金錢，交予被告甲○○
    ○，被告甲○○○再藉通訊軟體紙飛機，由詐欺集團中暱稱「張
    智傑」之真實姓名不詳男子之指示，將上揭所收受之詐騙贓
    款送至其指定地點後離開，再由集團成員前往拿取贓款，以
    此方式掩飾犯罪所得之去向及所在，而被告甲○○○則經由上
    街綽號「張智傑」男子之授意，直接由上揭贓款內取走8,00
    0元作為其酬勞，原告因被告甲○○○上述行為而受有前揭財產
    上損害686,000元，且經兩造達成和解之事實，業據其提出
    本院111年度少護字第77號宣示筆錄、和解書等件影本為證
    ，並經本院審閱該案少年調查、保護卷宗無誤。被告甲○○○
    、乙○○經合法通知，未於言詞辯論期日到場爭執，復未提出
    書狀答辯供本院斟酌，堪信原告此部分主張之事實為真正。
　㈡按稱和解者，謂當事人約定，互相讓步，以終止爭執或防止
    爭執發生之契約；和解有使當事人所拋棄之權利消滅及使當
    事人取得和解契約所定明權利之效力，民法第736條、第737
    條分別定有明文。又民法上所稱之和解，如當事人係以他種
    法律關係或以單純無因性之債務約束等由，替代原有之法律
    關係而成立者，乃創設性之和解；倘以原來而明確之法律關
    係為基礎而成立者，則屬認定性之和解。該以原來明確之法
    律關係為基礎而成立之認定性和解，因僅有認定效力，債權
    人固非不得依原來之法律關係，訴請債務人為給付；惟苟係
    以他種法律關係或單純無因性之債務約束等由，替代原有之
    法律關係而成立之創設性和解，即無容再依原來明確之法律
    關係，請求債務人為給付之餘地（最高法院99年度台上字第
    2195號判決意旨可資參照）。復按因故意或過失，不法侵害
    他人之權利者，負損害賠償責任。故意以背於善良風俗之方
    法，加損害於他人者亦同；數人共同不法侵害他人之權利者
    ，連帶負損害賠償責任，民法第184條第1項、第185條第1項
    前段分別定有明文。又所謂共同侵權行為，係指數人共同不
    法對於同一之損害，與以條件或原因之行為。加害人於共同
    侵害權利之目的範圍內，各自分擔實行行為之一部，而互相
    利用他人之行為，以達其目的者，仍不失為共同侵權行為人
    ，而應對於全部所發生之結果，連帶負損害賠償責任（最高
    法院78年度台上字第2479號判決意旨參照）。準此，原告主
    張被告甲○○○所為前揭行為，確係因故意不法侵害原告之權
    利，且與原告所受損害間具有相當因果關係，是本件雖非被
    告甲○○○取得全部之詐騙款項，惟被告甲○○○既同為該詐騙集
    團之成員，揆諸前揭判決意旨，仍屬共同不法侵害原告之權
    利。惟觀諸兩造所簽立之和解書（下稱系爭和解書），其載
    明：「立和解書人丙○○（以下簡稱甲方）甲○○○、乙○○（以
    下簡稱乙方）對於臺灣宜蘭地方法院少年法庭111年度少調
    字第73號詐騙欺案件業經雙方同意和解，謹書其和解條件如
    下：一、乙方願賠償甲方損害金新臺幣陸拾八萬陸仟元。二
    、甲方同意撤回告訴，以息訟爭，并除接受前項賠償金外，
    不再要求任何損害賠償。三、其他：於每月十五日前，付當
    期費用4,000元整，於111年五月開始給付，共170期」等語
    ，是縱被告甲○○○確有不法侵害原告之權利，而應負侵權行
    為損害賠償責任之情事，亦經兩造間就此事件於111年4月26
    日簽立系爭和解書，約定改由被告甲○○○、乙○○兩人於每月1
    5日前，給付當期費用4,000元整，於111年5月開始給付，共
    170期之給付條件成和解，即係以他種法律關係或以單純無
    因性之債務約束等由，替代原有之侵權行為法律關係而成立
    ，乃創設性之和解，揆諸前開規定及說明，即無容原告再依
    原來侵權行為之法律關係，請求債務人為給付之餘地。從而
    ，原告依侵權行為之法律關係，請求被告甲○○○、乙○○給付
    原告686,000元，即屬無據，不應准許。
　㈢按和解者，謂當事人約定，互相讓步，以終止爭執或防止爭
    執發生之契約；和解有使當事人所拋棄之權利消滅及使當事
    人取得和解契約所訂明權利之效力。民法第736條、第737條
    定有明文。基此，和解契約成立後，當事人雙方自應受和解
    契約之拘束。又觀諸系爭和解書載明：「一、乙方願賠償甲
    方損害金新臺幣陸拾八萬陸仟元。二、甲方同意撤回告訴，
    以息訟爭，并除接受前項賠償金外，不再要求任何損害賠償
    。三、其他：於每月十五日前，付當期費用4,000元整，於1
    11年五月開始給付，共170期」等情，有系爭和解書1份附卷
    可參（見本院卷第47頁），可徵系爭和解書上未載「乙方如
    有一期未依約履行，視為全部到期」等語或關於期限利益之
    記載。經查，兩造業就此部分達成和解，則兩造於系爭和解
    書約定後，均受系爭和解書契約所約定之數額及還款方式拘
    束，不得再為相反之主張，法院亦不得做出與和解結果相反
    之認定，而依據兩造系爭和解書約定，於本件111年10月6日
    言詞辯論終結時，被告甲○○○、乙○○僅就已到期之債務即111
    年5月15日至9月15日止共20,000元（計算式：4,000元×5＝20
    ,000元）負給付分期款項之義務，從而，原告請求於20,000
    元範圍內為有理由，應予准許，逾此範圍之請求，即屬無據
    。
四、綜上所述，原告依侵權行為法律關係，請求被告甲○○○、乙○
    ○給付原告686,000元，於法無據，應予駁回。又原告依契約
    之法律關係，請求被告甲○○○、乙○○給付原告如主文第1項所
    示，為有理由，應予准許。逾此範圍之請求，即屬無據，應
    予駁回。
五、訴訟費用負擔之依據：民事訴訟法第79條。
中　　華　　民　　國　　111 　年　　10　　月　　20　　日
                  民事庭  法  官  張淑華
以上正本係照原本作成。
如不服本判決，應於送達後20日內，向本院提出上訴狀並表明上
訴理由，如於本判決宣示後送達前提起上訴者，應於判決送達後
20日內補提上訴理由書（須附繕本）。如委任律師提起上訴者，
應一併繳納上訴審裁判費。
中　　華　　民　　國　　111 　年　　10　　月　　20　　日
                          書記官  陳建宇